臺灣高雄地方法院交通事件裁定　　　　100年度交聲字第263號
原處分機關　高雄市政府交通局
異　議　人　全盛交通有限公司
即受處分人　　　　　統一編號：.
法定代理人　蘇德禎
上列異議人因違反道路交通管理處罰條例案件，對於高雄市政府
交通局民國100年1月5日所為之裁決（高市交裁字第裁32-M00000
000號），聲明異議，本院裁定如下：
    主  文
原處分撤銷。
全盛交通有限公司汽車所有人，於汽車裝載時，裝載整體物品有
超重而未請領臨時通行證，處罰鍰新臺幣肆仟伍佰元，並記汽車
違規紀錄壹次。
    理  由
一、原處分意旨略以：異議人即受處分人全盛交通有限公司（下
    稱異議人) 所有之車牌號碼001-XW號營業貨運曳引車，於民
    國99年10月30日5時10分許，行經臺南市新市鄉台一線北上3
    19.5公里處，裝載大型鋼構之整體物，經司機出示宸峰公司
    出貨單，其貨物總重66.806公噸，超過臨時通行證核定之最
    高總重38.5公噸，經警以汽車裝載貨物超過核定總重量製單
    舉發，嗣由原處分機關即高雄市政府交通局依道路交通管理
    處罰條例第29條之2第1項、第3項之規定裁處罰鍰新臺幣（
    下同）17萬元，並記汽車違規紀錄1次等語。
二、異議意旨略以：異議人所有之車牌號碼001-XW號營業貨運曳
    引車，於100年10月30日5時10分許，行經臺南市新市鄉台一
    線北上 319.5公里處，因裝載整體物品超過核定之重量，為
    警舉發，原應優先適用道路交通管理處罰條例第29條第 1項
    第2款之規定處罰。然原處分機關卻依同條例第29條之2規定
    以異議人有「汽車裝載貨物超過核定之總重量」之違規行為
    ，裁處異議人罰鍰 17萬元，並記汽車違規紀錄1次，於法顯
    有未合，爰依法聲明異議，請求撤銷原處分等語。
三、按汽車裝載時，有下列情形之一者，處汽車所有人3,000 元
    以上9,000 元以下罰鍰；並責令改正或禁止通行：二、裝載
    整體物品有超重、超長、超寬、超高，而未請領臨時通行證
    ，或未懸掛危險標識者。汽車裝載，違反前項第1 款至第4
    款規定者，並記汽車違規紀錄1 次。第1 項第1 款至第4 款
    情形，應歸責於汽車駕駛人時，除依第1 項處汽車駕駛人罰
    鍰及依第63條第1 項第2 款記點外；汽車所有人仍應依前項
    規定記該汽車違規紀錄1 次，道路交通管理處罰條例第29條
    第1 項第2 款、第2 項、第3 項定有明文。而違反該款規定
    之大型車所有人，在舉發通知單上所載應到案期限內繳納罰
    鍰或到案聽候裁決者，就罰鍰部分，應處以4,500 元，此觀
    違反道路交通管理事件統一裁罰基準表規定亦明。次按貨車
    裝載貨物不得超過核定之總重量或行駛橋樑規定之載重限制
    ，道路交通安全規則第79條第1 項第1 款定有明文，如有違
    反，應依道路交通管理處罰條例第29條之2 規定處罰；貨車
    裝載整體物品之軸重、總重量或總聯結重量超過第 38條第1
    項第2 款、第3 款限制者，應填具申請書，繪製裝載圖，向
    起運地或車籍所在地公路監理機關申請核發臨時通行證，憑
    證行駛，道路交通安全規則第80條第1項第2款亦著有明文，
    若有違反，則應依道路交通管理處罰條例第29條第1項第2款
    之規定處罰。亦即道路交通管理處罰條例第29條之2第1項「
    汽車裝載貨物超過核定之總重量」，係為處罰汽車裝載貨物
    超過核定之總重量所設之規定；至若載運之貨物屬於整體物
    品而無法分開裝載，且重量超過該載運車輛核定之總重量者
    ，雖非不得載運，然須請領臨時通行證，始得憑證行駛，否
    則即應依道路交通管理處罰條例第29條第1項第2款之規定處
    罰；而同條例第29條第1項第1款規定：「裝載貨物超過規定
    之長度、寬度、高度者」，與同條項第2款相較，該第1款係
    指一般貨物（即整體物除外）而言，並未處罰「超重」之情
    形，如有超重，應依同條例第29條之2第1項、第3項規定處
    罰；反之，該第2款對於「整體物品」之「超重」既已處罰
    ，自不能再適用同條例第29條之2第1項、第3項之規定。由
    上足見同條例第29條之2第1項係對於汽車載運超重之一般規
    定，而同條例第29條第1項第2款則係針對裝載整體物品超重
    所為之特別規定至明（臺灣高等法院97年度交抗字第307 號
    裁定意旨參照）。
四、經查：
  (一)本件異議人僱用之司機呂文傑於 99年10月30日5時10分許，
    駕駛車牌號碼001-XW號營業貨運曳引車，載運整體物品之大
    型鋼構，行經臺南市新市鄉台一線北上 319.5公里處時，經
    司機出示宸峰公司出貨單，其貨物總重66.806公噸，超過臨
    時通行證核定之最高總重38.5公噸，為警當場以違反道路交
    通管理處罰條例第29條之2第1項規定掣單舉發，並經原處分
    機關依同條例第29條之2第3項規定，裁處罰鍰17萬元，並記
    汽車違規紀錄 1次等情，為異議人所不爭執，復有臺南市警
    察局南縣警交字第M00000000 號舉發違反道路交通管理事件
    通知單、原處分機關100年1月5日高市交裁字第裁32-M00000
    000號裁決書、車號查詢汽車車籍資料、高雄市政府交通局1
    00年2月16日高市交裁決字第 1000006600號函及檢附違規通
    知單、裁決書、送達證書、陳述查復相關資料、臺南市政府
    警察局善化分局99年12月7日南縣善警五字第0990017505 號
    函暨檢附違規案件陳述單、貨車裝載整體物品臨時通行證、
    臺南市政府善化分局100年2月25日函文及檢附之採證照片4
    張在卷可稽，故異議人所有之上開車輛於上揭時地，裝載整
    體物品而超重之事實，應堪認定。
  (二)又「裝載物品與本證記載不符或未附裝載圖及裝載圖所記載
    尺度與上表裝載後車輛尺度欄不符，以無通行證論」，此觀
     該臨時通行證條件欄第2點之記載自明。查本件異議人所申
    請貨車裝載整體物品(超長、超寬、超高、超重)臨時通行證
    之有效期間為99年9月29日起至 100年3月29日止，其於上開
    臨時通行證有效期限內之99年10月30日，以上開營業貨運曳
    引車，載運連同車重總重達86.106公噸之大型鋼構整體物，
    與上開臨時通行證所核准裝載物品，係指連同車重之總重為
    38.5公噸之整體機件顯有不符，依據上開通行證之說明，應
    以未請領臨時通行證視之，職是，異議人既未合法領有臨時
    通行證，且本件違規車輛所載運之貨物係屬不可分割之整體
    物，此觀卷內所附採證照片自明，且前開舉發單違規事實欄
    內亦明載系爭車輛所載運之物品係「大型整體物」，徵諸前
    述說明，其裝載超重而未請領臨時通行證而行駛時，應僅得
    依同條例第29條第1項第2款、第2項之規定處罰，而非依同
    條例第29條之2第1項、第3項之規定處罰，自無疑義。
五、綜上，異議人所有之違規車輛裝載整體物品有超重而未請領
    臨時通行證之違規，業如上述，是依上開說明，應依道路交
    通管理處罰條例第29條第1項第2款、第 2項之規定予以處罰
    ，原處分機關未審酌及此，遽依該條例第29條之2第1項、第
    3 項規定逕為裁罰，即難認為允當。從而，本件異議為有理
    由，應由本院將原處分撤銷，並依該條例第29條第1項第2款
    、第 2項、違反道路交通管理事件統一裁罰基準表，諭知如
    主文第2項所示之處罰。
六、依道路交通管理處罰條例第87條第2 項，道路交通事件處理
    辦法第19條前段，裁定如主文。
中    華    民    國   100    年    3     月    16    日
                  交通法庭  法  官  謝琬萍
以上正本證明與原本無異。
如不服本裁定，應於收受送達後5 日內向本院提出抗告狀。
中    華    民    國   100    年    3     月    16    日
                            書記官 陳玉娥